【裁判字號】    89,訴,269
【裁判日期】    890309
【裁判案由】    返還借款
【裁判全文】
臺灣臺北地方法院民事判決  八十九年度訴字第二六九號
    原      告  己○○
    訴訟代理人  羅子武律師
    被      告  丙○○      住台北市○○區○○路二三八巷八號二樓
                乙○○      住.
                戊○○○    住.
                甲○○      住.
    兼  共  同
    訴訟代理人  丁○○      住台北市○○路二三八巷八號二樓
右當事人間返還借款事件，本院判決如左：
    主    文
被告應連帶給付原告新台幣壹佰參拾壹萬柒仟伍佰元，及其中新台幣壹佰萬元自民國
八十二年七月十日起，另新台幣參拾萬柒仟伍佰元自民國八十二年七月十五日起均至
清償日止，按週年利率百分之五計算之利息。
訴訟費用由被告連帶負擔。
本判決於原告以新台幣肆拾肆萬元供擔保後，得假執行。
    事    實
甲、原告方面：
一、聲明：如主文所示，及為以供擔保為條件之假執行宣告。
二、陳述：
    被告之被繼承人李楷得於民國八十年五月底透過訴外人劉漢欽、曾燕棋之介紹向
    原告借款新台幣（下同）一百萬元，並提供其所有坐落基隆市○○○段東勢上股
    小段二十五之一及二十五之二土地設定抵押權予原告，擔保前開債務之清償；嗣
    又向原告借得三十一萬七千五百元。詎第一筆借款屆期後，李楷得因無力償還全
    部借款，請求原告寬限清償，原告則允其開立發日分別為八十二年七月十日、八
    十二年七月十五日，面額為一百萬元、三十一萬七仟五百元之支票作為約定清償
    日，惟該二紙支票經提示不獲付款，而李楷得已死亡，被告均為李楷得之繼承人
    ，爰依繼承及消費借貸之法律關係，請求被告連帶給付上款及法定遲延利息。
三、證據：
    提出抵押權設定契約書、他項權利證明書、支票、退票理由單、戶口名簿、戶籍
    謄本。
乙、被告方面：
一、聲明：駁回原告之訴。
二、陳述：
    被告之被繼承人李楷得所積欠原告之債務，為簽賭六合彩所積欠之賭金。
三、證據：
    提出台北國際商業銀行歷史交易明細表、支票存根。
    理    由
一、兩造爭執之要旨：
    原告起訴主張：被告之被繼承人李楷得於民國八十年間向伊得二筆款項，合計一
    百三十一萬七千五百元，約定其中一百萬元清償期為八十二年七月十日，另三十
    一萬七千五百元為同年月十五日，並以其所有不動產設定抵押權予伊，擔保清償
    。惟屆期未依約清償，而李楷得現已死亡，被告為其繼承人，爰依繼承及消費借
    貸之法律關係，求為判決被告連帶給付上款及法定遲延利息等語。被告則以：李
    楷得所積欠原告之款項為簽賭六合彩之賭金等語置辯。
二、得心證之理由：
（一）原告主張李楷積欠伊一百三十一萬七千五百元，並以不動產設定抵押權予伊擔
      保清償之事實，業據提出抵押權設定契約書、他項權利書、支票為證，被告固
      不否認前開債務之存在，惟辯稱李楷得所積欠者為賭金云云。按當事人主張有
      利於己之事實者，就其事實有舉證之責任。經查，被告提出之支票存根，無從
      證明與賭金有關；況前開支票即令係作為支付賭金之用，亦難認與本件有何關
      連，而被告復稱除支票存根外，無任何證據可證明系爭債務為賭金，是前開所
      辯並無可採。
（二）按繼承人自繼承開始時，除本法另有規定外，承受被繼承人財產上之一切權利
      、義務。又繼承人對於被繼承人之債務，負連帶責任，民法第一千一百四十八
      條前段、第一千一百五十三條第一項分別定有明文。被告為李楷得之繼承人之
      事實，有原告提出之戶籍謄本、戶口名簿可參，且為被告所不爭，被告既均未
      為拋棄或限定繼承，則原告基於繼承及消費借貸之法律關係，請求被告連帶給
      付一百三十一萬七千五百元及如主文所示之利息，即無不合，應予准許。
三、假執行之宣告：
    原告陳明願供擔保，聲請宣告假執行，核無不合，爰酌定相當擔保金額准許之。
四、結論：
    原告之訴為有理由，依民事訴訟法第八十五條第二項，第三百九十條第二項判決
    如主文。
中      華      民      國    八十九    年      三      月      九      日
                                      民事第六庭法      官  吳素勤
右為正本係照原本作成
如對本判決上訴，須於判決送達後廿日內向本院提出上訴狀
中      華      民      國    八十九    年      三      月      九      日
                                                法院書記官  柯金珠


司法院資訊處製作；財團法人民間司法改革基金會備份。
